臺灣臺北地方法院民事判決
　　　　　　　　　　　　　　　　  111年度北簡字第1148號
原      告  蔣保金  
訴訟代理人  蔣偉彬  
被      告  許  錦  


訴訟代理人  蔣偉文  

上列當事人間請求返還款項事件，本院於民國111年7月21日言詞
辯論終結，判決如下：
    主      文
原告之訴駁回。
訴訟費用由原告負擔。
    事實及理由
一、原告起訴主張：兩造為配偶關係，原告前因年事已高，自行
    處理事務不易，故基於夫妻間信賴關係，於民國106年12月
    間聽從被告建議，結清原告於遠東國際商業銀行股份有限公
    司（下稱遠東銀行）雙和分行第00000000000000號帳戶（下
    稱系爭帳戶）之定存新臺幣（下同）52萬1,763元，並將其
    中50萬元交由被告保管以作為將來處理原告後事之用。詎料
    ，被告竟於110年3月間與長子即訴外人莊偉文一同要求原告
    簽屬分割財產協議，且陸續向原告為暴力及辱罵行為，原告
    遂要求被告返還其代為保管之50萬元，被告卻拒不返還，爰
    依法提起本件訴訟等語。並聲明：被告應給付原告50萬元，
    及自支付命令狀送達翌日起至清償日止，按週年利率5%計算
    之利息。
二、被告則以：原告於106年間給予被告之50萬元係因原告基於
    感念被告多年照顧家庭之辛勞及因原告於104年罹患腎臟癌
    時，被告日夜照顧與陪伴，感念被告所為之贈與，並非為其
    保管。又由原告提出之錄音已足證明原告係將50萬元贈與予
    被告，且有關原告為何交付50萬元予被告，原告先係表示兩
    造為稅務規劃，後又表示係為作為處理原告後事之用，復又
    表示係被告自行自銀行帳戶領取，原告之說詞前後不一，況
    銀行如要辦理帳戶銷戶，必須本人到場或出具委託書，而遠
    東銀行取款條確實為原告親自簽名，建檔資料亦註記為本人
    交易，故原告之上開說詞顯不可信，顯係為掩飾贈與50萬元
    予被告之事實。另倘兩造間確實係為進行稅務規劃而委託被
    告保管，原告亦未提出任何證據，且如係為規劃身後事，原
    告亦已申請身後安葬國軍五指山公墓獲准，費用亦由國家負
    擔，是原告之主張均無理由。此外，依原告提出之錄音檔可
    知，被告已明確表示未曾保管原告之50萬元等語，資為抗辯
    。並聲明：原告之訴駁回。
三、得心證之理由：
（一）按稱寄託者，謂當事人一方以物交付他方，他方允為保管
      之契約。寄託物為代替物時，如約定寄託物之所有權移轉
      於受寄人，寄託物返還請求權並由受寄人以種類、品質、
      數量相同之物返還者，為消費寄託。自受寄人受領該物時
      起，準用關於消費借貸之規定。寄託物為金錢時，推定其
      為消費寄託。民法第589條第1項、第602條第1項及第603
      條分別定有明文。次按民事訴訟如係由原告主張權利者，
      應先由原告負舉證之責，若原告先不能舉證，以證實自己
      主張之事實為真實，則被告就其抗辯事實即令不能舉證，
      或其所舉證據尚有疵累，亦應駁回原告之請求。本件原告
      主張其於106年12月間聽從被告之建議，結清系爭帳戶後
      將其中50萬元交予被告保管，然今被告拒不返還其所保管
      之50萬元等情，被告雖不否認曾收受原告交付之50萬元，
      然辯稱原告係為感念被告婚姻期間之辛勞及照顧而贈與50
      萬元予被告等語。是依前揭說明，原告自應就兩造間確有
      達成寄託50萬元之意思合致及原告係本於寄託之意思合致
      而交付寄託物即50萬元予被告之行為等有利於己之事實，
      先負舉證責任。
（二）原告主張兩造間確有成立寄託50萬元之意思合致，固據提
      出遠東銀行消個金作業平台明細及錄音光碟譯文等件為憑
      （見本院110年度司促字第8540號卷（下稱司促卷）第17
      至18頁；本院卷第151至153頁）。惟查，參諸原告於110
      年5月12日民事聲請支付命令狀內先係陳稱：「…（二）聲
      請人（即原告）因稅務規劃於遠東商銀永安分行定存50萬
      元整，以債務人（即被告）名義定存委託保管。…」等語
      （見司促卷第7頁）、原告復於110年6月22日民事異議狀
      內陳稱：「…債權人（即原告）年事已高且重聽，對外溝
      通事務不易，遂配偶債務人許錦（即被告）106年12月要
      求，結清銷戶遠東商銀雙和分行定存52萬1,763元，交由
      債務人保管並做為將來後事費用，債權人基於夫妻信賴，
      始同意結清銷戶並由債務人臨櫃提款，可調遠東商銀雙和
      分行監視器可證。」等語（見本院110年度店事聲字第48
      號卷第7頁）、原告訴訟代理人再於111年5月26日本院言
      詞辯論期日陳稱：「…被告在原告重聽後，就管理原告之
      財物，被告經常提及原告領有退休金，財產要分開，不可
      以放在一起，被告遂把原告之戶頭前前後後領走大概300
      萬元，有遠東商銀、彰化銀行，而本件50萬元就是遠東商
      銀」等語（見本院卷第113頁），是有關原告為何交付50
      萬元予被告之原因，原告先係稱因稅務規劃，嗣稱係為辦
      理原告後事之用，復稱係被告表示原告財產不可放在一起
      ，被告遂將系爭帳戶之50萬元領走，其說詞已難認前後一
      致；又參以本院於111年5月27日函詢遠東銀行系爭帳戶之
      銷戶相關資料顯示，交易資料建檔資料登錄單「4.本人交
      易」部分記載為本人（見本院卷第125頁），且取款條亦
      簽有原告之簽名及原告印鑑章（見本院卷第123頁），是
      有關原告陳稱系爭帳戶之50萬元係被告自行領取，亦非屬
      實；另稽諸原告提出其訴訟代理人蔣偉彬與被告間之對話
      錄音譯文（見本院卷第151至153頁），110年5月11日錄音
      譯文內容為：「…（原告訴訟代理人）：爸爸說他放在商
      業銀行的定存你都不還給他。他放在你的戶頭保管，你都
      不還給他。。（被告）：他那時候，是說他錢太多了，這
      個50萬是要給我，我才收起來的。50萬是給我，我拿去買
      股票。」（見本院卷第151頁）、110年6月12日錄音譯文
      內容為：「…（原告訴訟代理人）：給人家定存拿走，還
      不還人家，還買股票。（被告）：亂講！（重複多次）…
      （原告訴訟代理人）：爸爸放在你那邊。（被告）：他沒
      有放我這邊，他沒有給我錢。」等語（見本院卷第153頁
      ）、110年5月11日錄音譯文內容為：「…（原告訴訟代理
      人）：你什麼還給他了？（被告）：他的本子、存摺，郵
      局的存摺，還有50萬4張，還有合作金庫、彰化銀行通通
      還給他了。…」等語（見本院卷第155頁），上開錄音譯文
      均無顯示被告承認為原告保管50萬元之，反係被告不斷否
      認有為原告保管50萬元，且爭執該50萬元係原告贈予給伊
      ：再者，被告雖承認有收受原告所交付之50萬元，惟交付
      金錢之原因多端，且兩造為配偶關係，於感情良好時所為
      之金錢給付其動機，或為贈與或為財產互通有無，或為相
      互支應生活費用，亦屬常態，非謂一有金錢之交付，即得
      推論授受金錢之雙方間當然存在消費寄託之法律關係。是
      綜合上開事證，難認原告有先就兩造間確有達成消費寄託
      50萬元意思合致乙節舉證說明，從而，縱被告所辯不能舉
      證，抑或舉證據尚有疵累，依上開說明，亦應駁回原告之
      訴。
四、綜上所述，原告請求被告給付50萬元，及自支付命令狀送達
    翌日起至清償日止，按週年利率5%計算之利息，為無理由，
    應予駁回。
五、本件事證已臻明確，兩造其餘攻擊防禦方法及舉證，核與本
    件判決結果無影響，爰不另予一一論述，併此敘明。
六、訴訟費用負擔之依據：民事訴訟法第78條。
中　　華　　民　　國　　111 　年　　7 　　月　　29　　日
                  臺北簡易庭  法  官  陳家淳
以上正本證明與原本無異。
如不服本判決，應於判決送達後20日內向本庭（臺北市○○○路
0段000巷0號）提出上訴狀。（須按他造當事人之人數附繕本）
如委任律師提起上訴者，應一併繳納上訴審裁判費。
中　　華　　民　　國　　111 　年　　8 　　月　　3 　　日
                              書記官  蘇炫綺